【裁判字號】    97,簡上,239
【裁判日期】    990630
【裁判案由】    給付工程款
【裁判全文】
臺灣高雄地方法院民事判決             97年度簡上字第239號
上  訴  人  丁○○
被  上訴人  丙○○
上列當事人間請求給付工程款事件，上訴人對於中華民國97年4
月21日本院高雄簡易庭97年度雄簡字第1990號第一審判決提起上
訴，被上訴人並減縮訴之聲明，本院於99年6 月7 日言詞辯論終
結，判決如下：
   主  文
原判決（除減縮部分外）廢棄。
被上訴人在第一審之訴駁回。
第一、二審訴訟費用（除減縮部分外）由被上訴人負擔。
   事實及理由
壹、程序部分：
    按訴狀送達後，原告不得將原訴變更或追加他訴。但減縮應
    受判決事項之聲明者，不在此限，民事訴訟法第255 條第1
    項第3 款定有明文。又前開規定於簡易程序之第二審準用之
    ，亦為民事訴訟法第446 第1 項、第436 條之1 第3 項所規
    定。本件被上訴人在原審原聲明：上訴人應給付被上訴人新
    台幣（下同）300,000 元及自起訴狀繕本送達翌日起至清償
    日止，按週年利率百分之五計算之利息，嗣被上訴人於第二
    審減縮起訴之聲明為：上訴人應給付被上訴人118,000 元（
    見本院卷第126 頁），合於上開規定，先予敘明。
貳、實體部分：
一、被上訴人起訴主張：上訴人於民國95年7 月29日至同年8 月
    20日承攬被上訴人所有門牌號碼高雄楠梓區○○路389 號建
    物（下稱系爭建物）左右兩側外牆以鐵皮包覆之防漏工程（
    下稱系爭工程），伊已於96年9 月9 日給付300,000 元予上
    訴人，然其竟未依約完工，且系爭工程無法達到完全防漏，
    仍有瑕疵。爰請求上訴人全數返還已給付之工程款300,000
    元。並聲明：上訴人應給付被上訴人300,000 元，及自起訴
    狀繕本送達翌日起至清償日止之法定遲延利息（嗣於本院言
    詞辯論期日減縮聲明為：請求上訴人給付118,000 元）。
二、上訴人未於原審言詞辯論期日到庭或提出任何書狀陳述。
三、原審經審理結果，因上訴人未到庭，而為一造辯論判決，判
    命上訴人給付被上訴人30萬元，並依職權宣告假執行。嗣被
    上訴人於即本院減縮如前之聲明。上訴人不服，提起上訴，
    並於本院聲明：(一)原判決除減縮部分外廢棄。(二)被上訴人在
    第一審之訴駁回。被上訴人則聲明：上訴駁回。
四、上訴人於本院補充陳述：
    伊僅表示系爭工程可減少系爭建物漏水情形，並未保證完全
    不漏水。又伊雖向被上訴人請款300,000 元，然已完成系爭
    工程約90 %，支出近300,000 元之費用，故被上訴人請求給
    付修繕費用118,000 元，並非合理。另伊自95年9 月上旬開
    始施作後，因遭他人倒債20餘萬元而停工，非惡意停工。況
    被上訴人於95年11月間逕行取回系爭建物之鑰匙，致伊無法
    再進場施作。再被上訴人陳稱系爭工程有瑕疵，卻拒絕伊查
    看，致無法得知系爭工程究竟有何瑕疵。此外，被上訴人支
    出之修繕費用118,000 元屬於施作防漏工程，與伊無關等情
    。
五、被上訴人則於本院補充陳述：
    上訴人於開工後，長時間停工，未依約於期限內完工。又上
    訴人縱因資金調度困難，致延後施工，亦應自行負責，伊未
    同意延後施工。況系爭工程無法完全防漏，仍有瑕疵，伊曾
    數次催促上訴人儘速前來施工，但其均置之不理，遂於97年
    9 月10日以存證信函表明日後將自行僱人修繕，並請求支出
    之費用。是伊自行僱工修繕系爭工程之漏水瑕疵，需支出11
    8,000 元，依民法第497 條規定即應由上訴人負擔等語。
六、兩造不爭執事項：
  (一)上訴人向被上訴人承攬之系爭工程尚未完成（見本院卷第98
    頁）。
  (二)被上訴人已給付300,000元予上訴人。
  (三)系爭工程之項目為系爭建物左右兩側外牆以鐵皮包覆（見本
    院卷第54頁）。
  (四)系爭工程自95年9 月上旬開工，並自95年10月起停工，被上
    訴人於停工1 個月餘後，於95年11月間取回系爭建物之鑰匙
    （見本院卷第99至101 頁）
  (五)上訴人停工後，曾接獲被上訴人及被上訴人之母，以電話催
    促其儘早施工（見本院卷第102 頁）。
七、本件之爭點應為：被上訴人是否得請求被告給付修繕費用11
    8,000 元?
  (一)按工作進行中，因承攬人之過失，顯可預見工作有瑕疵或有
    其他違反契約之情事者，定作人得定相當期限，請求承攬人
    改善其工作或依約履行。承攬人不於前項期限內，依照改善
    或履行者，定作人得使第三人改善或繼續其工作，其危險及
    費用，均由承攬人負擔。民法第497 條定有明文。次按，當
    事人主張有利於己之事實者，就其事實有舉證之責任，民事
    訴訟法第277 條定有明文。又民事訴訟如係由原告主張權利
    者，應先由原告負舉證之責，若原告先不能舉證，以證實自
    己主張之事實為真實，則被告就抗辯事實即令不能舉證，或
    其所舉證據尚有瑕疵，亦應駁回原告之請求，最高法院17年
    上字第917 號判例意旨可資參照。另證明應證事實之證據資
    料，並不以可直接單獨證明之直接證據為限。凡先綜合其他
    情狀，證明某事實，再由某事實為推理的證明應證事實，該
    證明某事實之間接證據，自包括在內。
  (二)被上訴人主張：上訴人保證系爭工程施作後，系爭建物即可
    完全不漏水云云，惟上訴人否認，並辯稱：系爭建物包鐵皮
    僅能減少漏水情形，如要完全不漏水，必須以貼磁磚方式施
    作，但工程款需80餘萬元等語。查，審諸被上訴人自承：上
    訴人於施作系爭工程前，曾向伊表示系爭建物貼磁磚絕對不
    會漏水，但約需75萬元，如包鐵皮則僅需35萬元，亦可不漏
    水（見本院卷第127 頁）等語以觀，堪認上訴人就系爭建物
    防治漏水，本即提供貼磁磚及包鐵皮等二種不同工程，供上
    訴人選擇，且其中貼磁磚工程所需工程款較高，包鐵皮工程
    所需工程款則較低，兩者金額相差達1 倍以上。次查，上訴
    人以承包施作相關工程為業，若施作工程金額較高，衡情，
    其從中可獲得之利潤亦應較高，若令其對被上訴人負擔之責
    任均屬相同，即均保證系爭建物不會漏水，上訴人自無捨棄
    可獲較高利潤之磁磚施作工程之理。而按，上訴人於本件工
    程既僅承作包鐵皮之工程，揆諸上開說明，堪認上訴人主張
    未保證系爭建物於系爭工程施作後，可達完全不漏水之效果
    ，即屬可採。再者，上訴人施作系爭工程須搭建鷹架乙節，
    為兩造所不爭執，參諸上訴人提出之系爭建物外牆照片（見
    本院卷第81至85頁），尚未以鐵皮包覆之部分外牆，仍有未
    經割除之鋼筋裸露在外等情以觀，足徵上訴人主張：施作系
    爭工程時，尚需先行搭建鷹架，並割除系爭建物外牆裸露之
    鋼筋乙節，堪可採信。至被上訴人雖陳稱：系爭建物外牆上
    係投射燈支架，並非鋼筋云云，然依上開照片所示，系爭建
    物外牆上，除裸露之鋼筋外，本即另有投射燈及其支架存在
    ，堪認被上訴人前開所陳，不足採信。此外，參以證人即上
    訴人委請施作系爭建物防漏工程之甲○○到庭證稱：系爭建
    物如要以包鐵皮之方式防止漏水，應將牆面凸出之樑柱一併
    以鐵皮包覆，但系爭建物除以鐵皮包覆牆面及樑柱外，如再
    需搭建鷹架、割除外露鋼筋，則總工程款應不止350,000 元
    （見本院卷第74至75頁）等語以觀，足見系爭工程要達完全
    防水之效果，尚須將樑柱一併以鐵皮包覆。而按，欲求系爭
    工程完全不漏水，既須再將樑柱一併以鐵皮包覆，倘參照甲
    ○○前揭證述，其總工程款應逾350,000 元以觀，衡諸一般
    社會常情，承包業者應不致自負虧損而去承包工程，益徵上
    訴人主張：伊以350,000 元承作系爭工程，並未保證系爭工
    程可達完全不漏水之效果乙節，堪予採信。
  (二)次查，被上訴人於系爭工程開工後，因資金調度困難，停工
    長達1 個多月，並曾接獲上訴人及其母乙○○○催告前往施
    工之電話等情，為上訴人所自承（見本院卷第101 至102 頁
    ），堪認上訴人因其個人之事由致長時間停工，已違反兩造
    關於系爭工程完工期限之約定，故被上訴人於催請上訴人依
    約儘速復工，上訴人仍未前往完成系爭工程後，本得依民法
    第497 條規定，請求上訴人負擔改善或繼續其工作之費用。
    然依前揭說明，被上訴人得請求之費用，應限於與上訴人承
    攬之工作改善或繼續有關，若非上訴人承攬範圍，亦不得令
    其負責。又查，被上訴人不能證明上訴人曾保證系爭工程可
    達完全不漏水之效果，已如前述。從而，系爭建物縱尚有漏
    水情事，亦非屬系爭工程應改善之瑕疵，被上訴人自不得請
    求上訴人支付修繕漏水瑕疵之費用，充其量僅得請求繼續完
    成系爭工程之費用。而按，被上訴人據以請求上訴人給付者
    ，乃委請甲○○修繕之費用118,000 元，觀諸其詳細之項目
    及費用，分別為：系爭建物外牆鷹架30,000元、外牆防漏32
    ,000元、9 號房灌注30,000元、一樓室內壁癌處理10,000元
    、補浴室磁磚8,500 元、換浴室門2,500 元、12及16號門檻
    5,000 元，有估價單1 紙可稽（見本院卷第47頁），均難認
    與繼續系爭工程之施作，即以鐵皮包覆系爭建物兩側牆面有
    關。此外，參以甲○○復證稱：因為系爭建物漏水，伊於97
    年9 月間前往察看，伊以高壓灌注法，灌注發泡劑將縫隙堵
    住，伊向被上訴人請領之項目及金額，均如前揭估價單所示
    ，且因外牆已經沒有鷹架，故無法以包鐵皮方式施作（見本
    院卷第74至75頁）等語以觀，益徵被上訴人僅委請甲○○施
    作系爭建物之防漏工程，而非以鐵皮包覆系爭建物左右兩側
    ，以繼續完成系爭工程。是以，被上訴人所請求者既均屬修
    繕漏水瑕疵之費用，而非繼續完成系爭工程之費用，揆諸上
    開說明，被上訴人自不得請求上訴人給付。
八、從而，被上訴人依民法第497 條規定，請求上訴人支付118,
    000 元之瑕疵修繕費用，為無理由，應予駁回。原審為被上
    訴人勝訴之判決，並依職權為假執行之宣告，容有未洽。上
    訴意旨指摘原判決（除減縮部分外）不當，求予廢棄改判，
    為有理由，自應由本院予以廢棄改判如主文第2 項所示。
九、本件事證已臻明確，兩造其餘之攻擊或防禦方法，經本院審
    酌後，認均與本件結論無涉，茲不再一一贅述，併此敘明。
十、據上論結，本件上訴為有理由，依民事訴訟法第436 條之1
    第3 項、第450 條、第78條，判決如主文。
中    華    民    國    99    年    6     月    30    日
                  民事第五庭  審判長法    官  李昭彥
                                    法    官  洪榮家
                                    法    官  李育信
以上正本係照原本作成。
本判決不得上訴。
中    華    民    國    99    年    6     月    30    日
                                    書 記 官  林玉珊

司法院資訊處製作；財團法人民間司法改革基金會備份。
